臺灣板橋地方法院刑事判決　　　　　　 100年度易字第1659號
公　訴　人　臺灣板橋地方法院檢察署檢察官
被　　　告　邱高
上列被告因家暴傷害等案件，經檢察官提起公訴（100 年度調偵
字第1073號），本院判決如下：
    主  文
邱高犯傷害罪，處拘役貳拾日，如易科罰金，以新臺幣壹仟元
折算壹日。
    事  實
一、邱高原係吳慧美之配偶（惟嗣於民國100 年5 月13日為離
    婚登記），二人間具有家庭暴力防治法第3 條第1 款之家庭
    成員關係；惟邱高於99年9 月9 日前，即因故與吳慧美心
    有閒隙關係不睦，同日4 時許，在2 人斯時位於臺北縣中和
    市（現改制為新北市中和區○○○路60號2 樓住處客廳，邱
    高見吳慧美遲未進房休憩，乃要求吳慧美進房然未獲吳慧
    美置理，邱高怒由心生，乃基於以強暴、脅迫妨害吳慧美
    自由行動權利、傷害之犯意，逕將吳慧美從客廳抱至房內床
    上，因吳慧美亦予抗拒，邱高旋抓住吳慧美手並壓制於吳
    慧美身上，經吳慧美仍側身掙扎後，邱高乃自吳慧美身後
    抱住吳慧美並以雙腳夾住吳慧美下半身使之難以動彈，吳慧
    美因感難以呼吸，乃續出力掙扎併要求邱高放開，邱高
    且於此過程中向吳慧美恫稱：「要死一起死」等語，以此強
    暴、脅迫之手段，妨害吳慧美自由行動之權利，並致吳慧美
    因而受有右肩疼痛、右大腿瘀傷、左膝瘀傷、左手瘀傷等傷
    害。
二、案經吳慧美訴由新北市政府警察局中和第一分局移送臺灣板
    橋地方法院檢察署檢察官偵查後起訴。
    理  由
壹、證據能力部分：
    本案公訴人所引用之卷證資料（包含人證及文書證據），並
    無證據證明係公務員違背法定程式所取得，又被告以外之人
    於審判外之陳述，經核並無非出於自由意願而為陳述或遭違
    法取證及顯有不可信之情況，再卷內之文書證據，亦無刑事
    訴訟法第159 條之4 之顯有不可信之情況與不得作為證據之
    情形，且被告迄本院言詞辯論終結前均未聲明異議，依刑事
    訴訟法第159 條至159 條之5 之規定，均有證據能力。
貳、實體部分
一、認定犯罪事實所憑之證據及理由
    訊據被告矢口否認有何妨害自由犯行，辯稱：當時吳慧美約
    99年9 月9 日0 時30分許下班，我聽到聲音便從房間出來，
    她就在客廳喝酒，吃她的宵夜，我跟她說喝少一點，我便去
    休息，約99年9 月9 日2 或3 時許，我起來發現她還沒進房
    ，我便出去客廳，我看到她在客廳沙發上休息，應該是喝醉
    了，我便要抱她進房間休息，我要抱她進房時有驚醒她，她
    便很歇斯底里說不要碰她，當時我就放開她，99年9 月9 日
    以前那段時間，我都在跟她討論搬回彰化的事情，她一直拒
    絕這個提議，99年9 月9 日凌晨4 時許，我們又在討論搬回
    彰化這個話題，又不了了之，她不予理會便想外出，我告知
    她「妳有喝酒，不要出門」，因為她出門都會騎機車，之前
    也有酒駕被抓到過，所以當時她要出門，我拉住她的手腕不
    要讓她出去，她便要把我拉開，她一直掙扎，我拉她不住，
    便放開她，她便拎著她的包包就出門了，吳慧美所指稱我壓
    住她身體，並從她身後勒住她脖子同時用雙腳夾住她下半身
    叫她難以動彈，說我對她怒罵、咆哮並稱「要死一起死」等
    語都不是事實，根本沒有這些過程，吳慧美身上的傷，手腕
    經拉扯可能會稍微瘀傷，當時拉扯時我有拉她到沙發坐下，
    有沒有推很大力，當時是要請她想好再出門，除此之外，我
    沒有對她有其他傷害她身體的行為，如果真是有吳慧美所述
    之傷害過程，派出所離住家才不到500 公尺而已，她當時為
    何沒有報警云云，然查：
(一)、被告邱高如何於事實欄所述時地，因見被害人吳慧美遲未
    進房休憩，邱高乃要求吳慧美進房然未獲吳慧美置理，邱
    高怒由心生，乃逕將吳慧美從客廳抱至房內床上，因吳慧
    美亦予抗拒，邱高旋抓住吳慧美手並壓制於吳慧美身上，
    經吳慧美側身掙扎後，邱高乃自吳慧美身後抱住吳慧美並
    以雙腳夾住吳慧美下半身使之難以動彈，吳慧美因感難以呼
    吸，乃續出力掙扎併要求邱高放開，邱高且向吳慧美恫
    稱：「要死一起死」等語，此過程中更已致吳慧美受有右肩
    疼痛、右大腿瘀傷、左膝瘀傷、左手瘀傷等傷害各情，迭經
    被害人於警詢中證稱：我當時與邱高有金錢上的糾紛及小
    孩子問題（他未經我同意便把孩子送到我公婆那），意見紛
    歧，於99年9 月9 日4 時許，在臺北縣中和市○○路60號2
    樓屋內遭其傷害前，我與他是冷戰狀態，當時他叫我進房睡
    覺，我不理他，他便先把家中總電源關掉，我還是無動於衷
    ，他見我還是不理他，便把我整個人抱往房間摔在床上，接
    著他抓住我手整個人壓住我身體，因為我掙扎變成側身，他
    便從我身後勒住我脖子併用雙腳夾住我下半身叫我難以動彈
    ，因為他勒住我脖子讓我難以呼吸，我整個過程一直叫他放
    開，但他完全不理會我，只顧自己怒罵、咆哮、語帶恐嚇跟
    我說「要死一起死」云云威脅的話，令我心生畏懼，後來我
    跟他聽到樓上有開始要下樓的腳步聲（我事後問過那是邱
    高三哥其妻聽到樓下有聲音，便要他下樓查看是什麼情形）
    他才開始收手，但還是繼續怒罵，我便趁他收手的空隙，趕
    緊跑到廁所裡並反鎖廁所的門... 約於99年9 月9 日7 時許
    ，我有聽到他準備要上班的聲響，我便等到確認他的確出門
    了才帶著行李到上班店裡並通報113 等語（見偵查卷第4 、
    5 頁）；偵查中結證稱：我下班回家約11、12點，發現小孩
    不在家，被告說小孩已經帶回彰化，當時我就不是很開心，
    到了1 、2 點，我還不是很想睡，之後，被告進房之後，又
    出來要我回房睡，我也不理他，被告就把電源關掉，我也不
    理他，我就繼續玩我的手機，被告就出房間跟我拉扯，要我
    進房，之後被告就把我抱進房間，還用下半身把我的腳夾住
    ，我一直掙扎，請他放開，被告卻一直用言語罵我，說為什
    麼要這樣對我，我就回答說我沒有怎樣對你，因為當時被告
    把我壓制住，且他又有點恐嚇，他說要死一起死，所以我會
    害怕，後來我有掙脫，我就跑到廁所內喘氣等語（見偵查卷
    第14、15頁），吳慧美且於警詢中即提出其於案發當日8 時
    32分許，至行政院衛生署雙和醫院驗傷時，已受有右肩疼痛
    、右大腿瘀傷、左膝瘀傷、左手瘀傷等傷害之行政院衛生署
    雙和醫院99年9 月9 日出具之受理家庭暴力事件驗傷診斷書
    為憑（見偵查卷第8 、9 頁），而觀諸吳慧美前開提出驗傷
    診斷書上所載之右肩疼痛、右大腿瘀傷、左膝瘀傷、左手瘀
    傷等傷害之傷勢部位、受傷情形，亦核與吳慧美證述遭被告
    抓住手並壓制於身上，嗣經吳慧美側身掙扎後，被告乃自吳
    慧美身後抱住吳慧美並以雙腳夾住吳慧美下半身使之難以動
    彈成傷等受傷過程，核無不合，堪認吳慧美前揭證述，洵屬
    有據，被告空言辯稱吳慧美所證述之傷害、妨害自由過程都
    不是事實云云，委難遽信。
(二)、又細譯吳慧美之傷勢部位、受傷情形除出現左手瘀傷外，尚
    有右肩疼痛、右大腿瘀傷、左膝瘀傷等情，此有前揭驗傷診
    斷書可稽，茲苟被告辯稱根本沒有吳慧美所述在房間內壓制
    吳慧美這些過程，吳慧美身上的傷，有可能是因當時吳慧美
    酒後要出門，被告是為了吳慧美之安全考量，始在客廳拉扯
    吳慧美時可能造成吳慧美身上的傷云云屬實，則被告單純以
    手拉住吳慧美手腕阻止吳慧美出門之舉，何以能造成吳慧美
    手部以外之右肩疼痛、右大腿瘀傷、左膝瘀傷等傷？被告前
    揭所辯，核悖事理，實難憑採；而果被告僅係為恐吳慧美酒
    後出門安全堪慮因之阻撓拉扯吳慧美，則被告之立意良善，
    吳慧美又何須至醫院接受家庭暴力事件驗傷診斷而由行政院
    衛生署雙和醫院出具前開驗傷診斷書？被告前揭所辯，不足
    採信。
(三)、又吳慧美於99年9 月9 日4 時許，遭被告對之為本案犯行後
    ，嗣被告於同日上午7 時許出門，吳慧美旋即於同日8 時32
    分許，至行政院衛生署雙和醫院驗傷等情，除據吳慧美證述
    如前外，且經其提出上開行政院衛生署雙和醫院出具之驗傷
    診斷書為憑，顯見吳慧美於遭被告為本案犯行併待被告離去
    後，即確有向外求援併驗傷之意，被告徒以吳慧美未立即就
    近報警處理，遽指吳慧美所述不實，難以憑採。
(四)、綜上，本件事證明確，被告犯行足以認定。
二、應適用之法律、科刑審酌事由：
(一)、按家庭暴力防治法所稱家庭暴力，係指家庭成員間實施身體
    或精神上不法侵害之行為；所稱家庭暴力罪，係指家庭成員
    間故意實施家庭暴力行為而成立其他法律所規定之犯罪，家
    庭暴力防治法第2 條第1 款、第2 款分別定有明文；查被告
    原為吳慧美之配偶乙節，有本院職權查詢之全戶戶籍資料（
    完整姓名）查詢結果附卷可憑，是被告與吳慧美間，具有家
    庭暴力防治法第3 條第1 款所稱家庭成員關係；次按刑法第
    305 條之恐嚇危害安全罪，係指單純以將來加害生命、身體
    、自由、名譽、財產之事，恐嚇他人致生危害於安全者而言
    ，如對於他人之生命、身體等，以現實之強暴、脅迫手段加
    以危害要挾，使人行無義務之事或妨害人行使權利，即應構
    成刑法第304 條之強制罪，縱有恐嚇行為，亦僅屬犯強制罪
    之手段，無更論以恐嚇危害安全罪之餘地（最高法院84年度
    台非字第194 號判決可資參照），再刑法第304 條強制罪中
    之「強暴」，乃指對人施以有形物理力之行為，「脅迫」則
    指對人施以攻擊為內容之惡害通知行為；查本件被告強行將
    吳慧美自客廳抱往房內床上嗣抓住吳慧美手並壓制於吳慧美
    身上，經吳慧美側身掙扎後，被告乃自吳慧美身後抱住吳慧
    美並以雙腳夾住吳慧美下半身使之難以動彈等行為，係對告
    訴人施用有形物理力之行為，自屬「強暴」行為，至被告於
    強制犯行過程中向吳慧美恫嚇稱：「要死一起死」等加害生
    命、身體之事，致使吳慧美心生畏懼之行為，應屬「脅迫」
    行為，縱有恐嚇行為，亦僅屬犯強制罪之手段，無更論以恐
    嚇危害安全罪之餘地，是核被告所為，係犯刑法第304 條第
    1 項之強制罪及同法第277 條第1 項之傷害罪；又被告上開
    行為均屬於對家庭成員間實施身體不法侵害之行為，自各該
    當於家庭暴力防治法所稱之家庭暴力罪，惟因家庭暴力防治
    法對於家庭暴力罪並無科處刑罰之規定，是以被告上開犯行
    逕依刑法強制罪、傷害罪予以論罪科刑即可；被告以一行為
    同時觸犯上開2 罪名，為想像競合犯，應從一重依傷害罪處
    斷。
(二)、爰審酌被告犯罪之動機、目的、手段，吳慧美所受之傷勢，
    被告犯罪後態度等一切情狀，就被告本件犯行量處如主文所
    示之刑，並諭知如易科罰金之折算標準，以示儆懲。
據上論斷，應依刑事訴訟法第299 條第1 項前段，刑法第277 條
第1 項、第304 條第1 項、第55條、第41條第1 項前段，刑法施
行法第1 條之1，判決如主文。
本案經檢察官高智美到庭執行職務。
中    華    民    國   100    年    7     月    29    日
                  刑事第二十庭法  官  陳明偉
以上正本證明與原本無異
如不服本判決應於送達後10日內向本院提出上訴狀
                              書記官  尤怡文
中    華    民    國   100    年    7     月    29    日
附錄本案參考法條全文
中華民國刑法第304條
（強制罪）
以強暴、脅迫使人行無義務之事或妨害人行使權利者，處 3 年以
下有期徒刑、拘役或 3 百元以下罰金。
前項之未遂犯罰之。
中華民國刑法第277條
（普通傷害罪）
傷害人之身體或健康者，處 3 年以下有期徒刑、拘役或 1 千元
以下罰金。
犯前項之罪因而致人於死者，處無期徒刑或 7 年以上有期徒刑；
致重傷者，處 3 年以上 10 年以下有期徒刑。